【裁判字號】    97,上訴,2644
【裁判日期】    971128
【裁判案由】    違反毒品危害防制條例
【裁判全文】
臺灣高等法院臺中分院刑事判決        97年度上訴字第2644號
上  訴  人
即  被  告  乙○○
上列上訴人因違反毒品危害防制條例案件，不服臺灣南投地方法
院97年度訴字第873號中華民國97年9月24日第一審判決（起訴案
號：臺灣南投地方法院檢察署97年度撤緩毒偵字第3 號），提起
上訴，本院判決如下：
    主  文
原判決關於乙○○施用第一級毒品及定執行刑部分均撤銷。
乙○○施用第一級毒品，累犯，處有期徒刑拾壹月，扣案之注射
針筒壹支沒收。
其他上訴駁回。
前項駁回上訴部分與第二項撤銷改判部分，應執行有期徒刑壹年
柒月，扣案之注射針筒壹支沒收。
    事  實
一、乙○○前於民國82年間因違反麻醉藥品管理條例、肅清煙毒
    條例及竊盜等案件，經臺灣臺中地方法院以82年度訴字第19
    61號判決分別判處有期徒刑6月、3年3 月、10月，並定應執
    行有期徒刑4年5月確定，於84年3 月23日假釋出監付保護管
    束（以下簡稱為「第一次假釋」）；然其於假釋期間內之85
    年間因竊盜案件，經臺灣南投地方法院以85 年度易字第581
    號判決判處有期徒刑7 月，嗣經上訴，由本院以85年度上易
    字第2324號判決駁回上訴確定；另於同年間因違反肅清煙毒
    條例案件，經同上法院以85年度上訴字第1954號判決判處有
    期徒刑3年4月確定；再於同年間因違反麻醉藥品管理條例案
    件，經臺灣南投地方法院以86年度簡上字第37號判決判處有
    期徒刑7 月確定；繼於同年間因妨害公務案件，經臺灣臺中
    地方法院判決判處有期徒刑5 月確定；上開數罪再定其應執
    行刑4年8月確定；第一次假釋因遭撤銷，所餘殘刑2年4月，
    於86年3月4日入監與上開數罪接續執行，至89年11月22日假
    釋出監付保護管束（以下簡稱為「第二次假釋」）；惟其於
    第二次假釋期間內之90年間又因竊盜案件，經臺灣南投地方
    法院以90年度易字第695號判決判處有期徒刑5月確定；續於
    91年間因竊盜案件，經臺灣南投地方法院以91年度易字第19
    1號判決判處有期徒刑6月確定，其第二次假釋乃遭撤銷，所
    餘殘刑2年9月又17日與上開二罪接續執行，至94年12月31日
    縮刑期滿執行完畢。
二、乙○○於90年間因違反毒品危害防制條例之連續施用第一級
    毒品行為，經臺灣南投地方法院以90年度毒聲字第1363號裁
    定令入勒戒處所施以觀察、勒戒，因認有繼續施用之傾向，
    經臺灣南投地方法院以91年度毒聲字第606 號裁定令入戒治
    處所施以強制戒治，因戒治成效經評定為良好，於91年1 月
    23日停止戒治所餘期間付保護管束，迄92年5 月23日保護管
    束期滿未經撤銷停止戒治而執行完畢。
三、詎其仍不知戒絕毒癮，於上開強制戒治執行完畢後5 年內，
    基於施用第一級毒品海洛因之犯意，於96年4 月28日晚上某
    時許，在其位於南投縣集集鎮○○街246之1號住處內，以針
    筒注射之方式施用海洛因1 次。其另基於施用第二級毒品甲
    基安非他命之犯意，於96年4 月28日晚上某時，在其位於南
    投集集鎮某友人住處，以將甲基安非他命置於球吸食器內用
    火燒烤產生煙霧吸食之方式，施用第二級毒品甲基安非他命
    1 次。為警於95年5月1日21時許，在彰化縣社頭鄉○○村○
    ○路○段555 號前，因行可疑而為警盤查，經警發現被告所
    駕駛之車輛駕駛座腳踏板下有1 支已使用過之注射針筒，因
    而查悉上情，並扣得該殘留第一級毒品海洛因之注射針筒1
    支。嗣員警經被告同意而於96年5月1日22時15分許採集被告
    之尿液送驗，結果呈嗎啡、可待因、甲基安非他命陽性反應
    。
四、案經彰化縣政府警察局田中分局報告臺灣彰化地方法院檢察
    署檢察官呈請臺灣高等法院臺中分院檢察署檢察長令轉臺灣
    南投地方法院檢察署檢察官偵查起訴。
    理  由
壹、證據能力部分：
    按被告以外之人於審判外之言詞或書面陳述，除法律有規定
    者外，不得作為證據，刑事訴訟法第159 條第1 項定有明文
    。然被告以外之人於審判外之陳述，雖不符刑事訴訟法第15
    9 條之1 至第159 條之4 之規定，而經當事人於審判程序同
    意作為證據，或當事人、代理人、辯護人知有第159 條第1
    項之情形，而未於言詞辯論終結前聲明異議者，法院審酌該
    言詞陳述或書面陳述作成時之情況，認為適當者，亦得為證
    據，刑事訴訟法第159 條之5 亦定有明文。本判決所引用之
    其餘證據資料（詳後引證據），其中傳聞證據部分，縱無刑
    事訴訟法第159 條之1 至第159 條之4 或其他規定之傳聞證
    據例外情形，亦因上訴人即被告、檢察官於本院最後審判期
    日或同意可作為證據使用，或未聲明異議，依刑事訴訟法第
    159條之5第1項、第2項之規定，本院審酌該證據作成之情況
    ，認為適當，應得為證據。
貳、認定犯罪事實所憑之證據及理由：
一、被告乙○○對於施用海洛因、甲基安非他命之犯行均坦承不
    諱，然辯稱：原審量刑過重，請求從輕量刑云云。
二、惟查：
  (一)上揭事實，業據被告於本院審理時坦承不諱，且其於上開時
    間為警查獲時所採取之尿液，經送請詮昕科技股份有限公司
    （下稱詮昕公司）檢驗結果，確呈嗎啡即海洛因代謝物及甲
    基安非他命陽性反應，有彰化縣警察局田中分局委託檢驗尿
    液代號與真實姓名對照單、詮昕公司96年5 月15日出具之濫
    用藥物尿液檢驗報告1份附卷可稽（臺灣彰化地方法院96 年
    度毒偵字第2643號卷第11-12頁），復有注射針筒1支扣案可
    資佐證。據此，足徵被告上開自白與事實相符，自可採為認
    定事實之證據，其施用第一級毒品海洛因及第二級毒品甲基
    安非他命之犯罪事實，均堪認定。
  (二)按觀察、勒戒或強制戒治執行完畢釋放後，5年後再犯第10
    條之罪，應由檢察官向法院聲請對被告裁定送觀察、勒戒；
    5年內再犯第10條之罪者，檢察官應依法追訴，毒品危害防
    制條例第20條第3項、第23條第2項分別定有明文。是施用毒
    品之人經執行觀察、勒戒或強制戒治後，再有施用毒品犯行
    時，是否應予刑事處遇，端視其後行為是否於上揭保安處分
    執行完畢釋放後，5年內所再犯為斷。又按上揭條例於民國
    92年7月9日修正時，已刪除舊法第22條「停止強制戒治付保
    護管束及延長強制戒治」之法文，是新法已無停止強制戒治
    付保護管束，及保護管束期滿視為執行完畢之擬制效力，是
    依文義觀之，當以「強制戒治執行完畢」作為起算時點，非
    以「停止戒治」作為起算5年期間之時點（最高法院97年度
    台非字第524號判決意旨參照）。查，被告前於90年間因違
    反毒品危害防制條例之連續施用第一級毒品行為，經臺灣南
    投地方法院以90年度毒聲字第1363號裁定令入勒戒處所施以
    觀察、勒戒，因認有繼續施用之傾向，經臺灣南投地方法以
    91年度毒聲字第606 號裁定令入戒治處所施以強制戒治，因
    戒治成效經評定為良好，於91年1月23 日停止戒治所餘期間
    付保護管束，迄92年5 月23日保護管束期滿未經撤銷停止戒
    治而執行完畢等情，此有臺灣高等法院被告前案紀錄表1 份
    在卷可憑（見原審卷第4 頁至第16頁）。從而，被告在強制
    戒治執行完畢後5年內再犯施用海洛因及甲基安非他命各1次
    之犯行，均堪認定，各應予依法論科。
三、按海洛因及甲基安非他命分屬毒品危害防制條例第2條第2項
    第1款、第2款所指之第一級、第二級毒品，不得非法施用。
    核被告乙○○施用海洛因及甲基安非他命之所為，分別違反
    毒品危害防制條例第10條第1 項之施用第一級毒品罪及同條
    第2 項之施用第二級毒品罪。其施用前，持有毒品海洛因及
    甲基安非他命，均為施用行為之當然手段，皆不另論罪。又
    被告曾受如事實欄所述之有期徒刑執行完畢，此有上述之臺
    灣高等法院被告前案紀錄表1 份在卷足稽，茲被告於有期徒
    刑執行完畢後之5 年內，故意再犯本件有期徒刑以上之二罪
    ，俱屬累犯，均應依刑法第47條第1項規定加重其刑。
四、原判決認被告施用第一級毒品部分，罪證明確而予科刑，固
    非無見，惟查：原審並未將扣案注射針筒送驗以查明其內是
    否留有海洛因，即遽認扣案之注針針筒內殘留有與注射針筒
    無法析離之海洛因，而依毒品危害防條條例第18條第1 項前
    段規定諭知沒收銷燬，即有未洽。被告上訴意旨指摘原審量
    刑過重，固無理由，然既有上述可議之處，自無可維持，應
    由本院將原判決關於被告施用第一級毒品部分及定應執行刑
    ，均撤銷改判。爰審酌被告前因施用毒品行為，經強制戒治
    執行完畢後，除本案所犯之施用毒品犯行外，另有違反毒品
    危害防制條例之犯行，亦有上開紀錄表及自網路下載原審97
    年度易字第389號判決各1份在卷可查（見原審卷第17頁、第
    18頁），顯見其陷溺於施用毒品而無法自制，惟令及施用毒
    品係對於自身健康之戕害行為，對他人權益損害非鉅，且被
    告坦承施用第一級毒品等一切情狀，就其所犯施用第一級毒
    品部分量處如主文第2項所示之刑。又扣案之注射針筒1支，
    為被告所有供其施用第一級毒品所用之物，業據被告於本院
    審理時供承在卷（詳見本院97年11月25日審判筆錄），爰依
    刑法第38條第1第2款之規定，併予宣告沒收之。
五、被告施用第二級毒品部分，原審適用毒品危害防制條例第10
    條第2項、刑法第11條、第47條第1項，並審酌被告上開情狀
    ，量處此部分有期徒刑9 月之刑。核其認事用法俱無不當，
    量刑亦稱允洽，被告猶執陳詞指摘原判決此部分量刑過重而
    提起上訴，非有理由，應駁回其此部分上訴。被告撤銷改判
    部分與駁回上訴部分，由本院就其主刑部分應執行之刑。
據上論結，應依刑事訴訟法第第369條第1項前段、第364條、368
條、第299條第1項前段，毒品危害防制條例第10條第1 項，刑法
第11條前段、第47條第1項、第51條第5款、第38條第1項第2款，
判決如主文。
本案經檢察官甲○○到庭執行職務。
中    華    民    國    97    年    11    月    28    日
            刑事第五庭    審判長法  官  趙  春  碧
                                法  官  賴  恭  利
                                法  官  何  秀  燕
以上正本證明與原本無異。
施用第一級毒品部分得上訴。
施用第二級毒品部分不得上訴。
如不服本判決應於收受送達後十日內，向本院提出上訴書狀，其
未敘述上訴理由者，並得於提起上訴後十日內向本院補提理由書
(均須按他造當事人之人數附繕本)「切勿逕送上級法院」。
                                書記官  阮  正  枝
中    華    民    國    97    年    11    月    28    日


司法院資訊處製作；財團法人民間司法改革基金會備份。
